臺灣高雄地方法院民事裁定　　　　　　 100年度監宣字第27號
聲　請　人　劉中強
應監護宣告　劉光祿
人
上列聲請人聲請監護宣告等事件，本院裁定如下：
    主    文
宣告劉光祿（男，民國○○年○○月○○日生，身分證統一編號：
Ｚ000000000號）為受監護宣告之人。
選定劉中和（男，民國○○年○月○○日生，身分證統一編號：
Ｚ000000000號）為受監護宣告人劉光祿之監護人。
指定聲請人劉中強（男，民國○○年○ 月○ 日生，身分證統一編號
：Ｚ000000000號）為會同開具財產清冊之人。
聲請費用新臺幣壹仟元由受監護宣告人劉光祿負擔。
    理    由
一、聲請意旨略以：聲請人劉中強係應監護宣告人劉光祿之次子
    ，而劉光祿因於100年1月3日中風，至今仍無法為意思表示
    或受意思表示，請鈞院選定劉中和即監護宣告人劉光祿之長
    子為劉光祿之監護人，並指定之聲請人劉中強為會同開具財
    產清冊之人等語。
二、按「對於因精神障礙或其他心智缺陷，致不能為意思表示或
    受意思表示，或不能辨識其意思表示之效果者，法院得因本
    人、配偶、四親等內之親屬、最近一年有同居事實之其他親
    屬、檢察官、主管機關或社會福利機構之聲請，為監護之宣
    告」，98年11月23日修正生效之民法第14條第1 項定有明文
    ；次按「法院為監護之宣告時，應依職權就配偶、四親等內
    之親屬、最近一年有同居事實之其他親屬、主管機關、社會
    福利機構或其他適當之人選定一人或數人為監護人，並同時
    指定會同開具財產清冊之人」，98年11月23日修正生效之民
    法第1111條第1 項亦有明文規定。
三、經查：
(一)聲請人主張之上開事實，業據其提出應監護宣告人劉光祿之
    高雄長庚紀念醫院之診斷證明書為證，並經本院囑託臺灣桃
    園地方法院家事法庭法官於100年4月28日至應監護宣告人劉
    光祿之居所訊問，於鑑定人陳炯旭醫師（現為陳炯旭診所精
    神科醫師）面前訊問劉光祿，法官當場點呼劉光祿姓名，劉
    光祿均無反應，經鑑定人陳炯旭醫師認為：劉光祿無法言語
    ，對外界事物無反應，僅有簡單反射動作等語(見本院卷100
    年4月28日訊問筆錄)，並有陳炯旭診所100年4月28日旭字第
    1000305-1號函附劉光祿精神鑑定報告1  份在卷可稽，綜合
    上情，堪認劉光祿已因中風而致不能為意思表示或受意思表
    示，爰依法宣告劉光祿為受監護宣告之人。
(二)又聲請人主張由其兄劉中和擔任劉光祿之監護人乙節，查劉
    中和即應監護宣告人劉光祿之長子，平日負責照顧劉光祿，
    為方便照顧劉光祿，由其擔任劉光祿之監護人，尚符合其最
    佳利益，爰選定劉中和為劉光祿之監護人，其應負責護養、
    照顧及妥善治療劉光祿身體及生活，並依民法第1112條之規
    定，其於執行有關受監護人之生活、護養療治及財產管理之
    職務時，應尊重受監護人之意思，並考量其身心狀態與生活
    狀況。
(三)另聲請人陳明由其擔任會同開具財產清冊之人乙節，查聲請
    人為成年人，為應監護宣告人之次子，亦瞭解劉光祿之生活
    狀況，本院認由其擔任會同開具財產清冊之人，尚無不當，
    本院爰依上揭法條規定，指定聲請人劉中強擔任會同開具財
    產清冊之人。
四、又依民法第1113條準用同法第1099條、1099條之1 之規定，
    於監護開始時，監護人劉中和對於受監護宣告人劉光祿之財
    產，應會同劉中強，於2個月內開具財產清冊並陳報法院，
    於完成並陳報法院前，監護人對於受監護人之財產，僅得為
    管理上必要之行為，附此敘明。
五、依民事訴訟法第608條第1項，裁定如主文。
中    華    民    國   100    年    5     月    18    日
                        家事法庭法  官  何清富
正本係照原本作成。
主文第一項不得抗告。
其餘如不服本裁定，應於收受裁定後10日內，向本院提出抗告狀
，須按對照提出繕本，並繳納裁判費。
中    華    民    國   100    年    5     月    18    日
                                書記官  鄧思辰